【裁判字號】    97,中簡上,1134
【裁判日期】    980219
【裁判案由】    詐欺
【裁判全文】
臺灣臺中地方法院刑事判決          97年度中簡上字第1134號
上  訴  人  臺灣臺中地方法院檢察署檢察官
被      告  丁○○
上列上訴人因被告詐欺案件，不服本院97年度中簡字第3384號中
華民國97年11月4 日第1 審簡易判決（起訴案號：臺灣臺中地方
法院檢察署97年度偵字第21464 號，及移送併辦案號：97年度偵
字第20472 號、第26798 號），提起上訴，本院第2 審合議庭判
決如下：
    主    文
原判決撤銷。
丁○○幫助意圖為自己不法之所有，以詐術使人將本人之物交付
，處有期徒刑貳月，如易科罰金，以新臺幣壹仟元折算壹日。
    犯罪事實
一、丁○○明知個人在金融機構帳戶之存摺、金融卡係供自己使
    用之重要理財工具，關係個人財產、信用之表徵，且可預見
    存摺、金融卡及其密碼資料如交予他人使用，而未加以闡明
    正常用途，極易被利用為與財產有關之犯罪工具，竟仍不顧
    他人可能遭受財產上損害之危險，而基於縱若其金融機構之
    帳戶資料被利用作為詐欺取財之用，亦不違背其本意之幫助
    犯意，於民國97年4 月初某日，將其向國泰世華銀行文心分
    行申辦帳號第000000000000號帳戶之存摺及金融卡，委由位
    於臺中市干城車站之如皇客運公司，寄送至統聯客運公司桃
    園縣中壢市站，以此方式交付予真實姓名年籍不詳、綽號「
    黃先生」之成年男子及其所屬之詐騙集團成員使用，並在電
    話中將上開帳戶之密碼告知「黃先生」。嗣「黃先生」與該
    詐騙集團成員，共同基於意圖為自己不法所有之犯意聯絡，
    分別於下述詐騙行為：
(一)、97年5 月9 日20時56分許及21時40分許，分別以「東森電視
    購物台人員」及「合作金庫銀行人員」名義，撥打電話予丙○○，佯稱其電視購物之付款方式設定有誤，要求丙○○必
    須前往自動櫃員機操作，方可將錯誤更正，施用此詐術致丙○○因而陷於錯誤，於同日23時8 分許，前往臺南縣善化鎮
    ○○○路72號之郵局自動櫃員機，以金融卡轉帳方式，將61
    18元匯入丁○○之上開帳戶內，並旋遭該詐騙集團成員將上
    開款項提領殆盡。
(二)、97年5 月9 日21時48分許，以「東森電視購物台人員」名義
    ，撥打電話予乙○○，佯稱其網路購物之付款，誤設定為分
    期方式，要求乙○○必須前往自動櫃員機操作，方可將之解
    除，施用此詐術致乙○○因而陷於錯誤，於同日夜間22時42
    分許，前往臺南縣學甲郵局之自動櫃員機，以金融卡轉帳方
    式，將29989 元匯入丁○○之上開帳戶內，並旋遭該詐騙集
    團成員將上開款項提領殆盡。
(三)、97年5 月9 日22時40分許，撥打電話予戊○○，佯稱其網路
    購物之付款，誤設定為分期方式，要求戊○○必須前往提款
    機將之解除，施用此詐術致戊○○因而陷於錯誤，於同日23
    時15分許，前往其住處附近之提款機，以金融卡轉帳方式，
    將15,462元匯入丁○○之上開金融帳戶內，並旋遭該詐騙集
    團成員將上開款項提領殆盡。
二、案經臺中市警察局第四分局報請臺灣臺中地方法院檢察署檢
    察官偵查起訴及移送併辦。
    理    由
一、按現行刑事訴訟法為保障被告之反對詰問權，排除具有虛偽
    危險性之傳聞證據，以求實體真實之發見，於該法第159條
    第1項明定被告以外之人於審判外之言詞或書面陳述，除法
    律有規定者外，不得作為證據。又被告以外之人於審判外之
    陳述，雖不符前4條之規定（即刑事訴訟法第159條之1至同
    條之4），而經當事人於審判程序同意作為證據，法院審酌
    該言詞陳述或書面陳述作成時之情況，認為適當者，亦得為
    證據；當事人、代理人或辯護人於法院調查證據時，知有第
    159條第1項不得為證據之情形，而未於言詞辯論終結前聲明
    異議者，視為有前項之同意，刑事訴訟法第159條之5定有明
    文。本件檢察官、被告丁○○並未就卷內證據資料之證據能
    力有所爭執，且迄於言詞辯論終結前，均未主張有刑事訴訟
    法第15 9條第1 項不得為證據之情形，是應認已同意卷內證
    據均得作為證據，且經本院審酌後，認無不適當之情形，應
    認本案調查之卷內證據均有證據能力，合先敘明。
二、訊據被告坦承確有於上揭時地，同時將前述其所有之國泰世
    華銀行文心分行帳號第000000000000號戶之存摺、金融卡（
    含密碼），一併寄送交付予真實姓名、年籍均不詳，自稱「
    黃先生」之成年男子所屬詐欺集團成員使用之事實；且該名
    「黃先生」所屬詐欺集團成員所為之上揭詐欺犯行，亦據被
    害人丙○○、乙○○、戊○○分別於警詢中均指述甚詳，復
    有遠東國際商業銀行客戶交易明細表1 紙、郵政自動櫃員機
    交易明細表2 紙、被告上開帳戶之開戶印鑑卡資料、存摺存
    款交易查詢及交易明細資料在卷可參。又按刑法上之故意，
    分直接故意（確定故意）與間接故意（不確定故意），「行
    為人對於構成犯罪之事實，明知並有意使其發生者」為直接
    故意，「行為人對於構成犯罪之事實，預見其發生而其發生
    並不違背其本意者」為間接故意；一般人至銀行開設帳戶並
    非難事，如非洗錢、犯罪等不法目的，依常情並無捨棄自己
    帳戶而迂迴收受他人帳戶使用之理，是被告對於自稱「黃先
    生」之成年男子所屬詐欺集團成員可能將其所提供之帳戶資
    料用來作為詐欺等非法用途上，應有所預見，且不違背其本
    意，其竟仍提供帳戶資料予以使用，足見該自稱「黃先生」
    之成年男子所屬詐欺集團成員將被告所提供之帳戶資料用來
    作為詐欺取財之用，為被告所容認及允許。另查金融機構帳
    戶可供款項之存匯、提領，係一般人均可輕易申請開設，並
    無任何資格條件之限制，且金融存款帳戶，事關存戶個人財
    產權益之保障，其與存戶印鑑章、提款卡結合，專屬性、私
    密性更形提高；除非本人或與本人具密切關係之人，難認有
    何理由可自由流通使用該存摺、印章；一般人亦均有應妥為
    保管存摺及金融卡，以防止存摺及金融卡被他人冒用之認識
    ，縱有特殊情況偶有將存摺、金融卡交付他人之需，亦必深
    入瞭解其用途後始行提供使用，實乃吾人日常生活經驗與事
    理；且存摺及金融卡等有關個人財產、身分之物品，如淪落
    不明人士手中，極易被利用為與財產犯罪有關之犯罪工具；
    而與他人於身分上不具密切關係之人，竟要求他人提供帳戶
    資料以為使用，此等行為，客觀上已屬可疑，且顯係供為某
    非正當資金進出使用，而隱瞞其流程及行為人身分曝光之不
    法意圖亦可預見；若此之社會現實，恆係一般人本於日常生
    活經驗即可體察，本件被告對此自亦難諉為不知，是被告提
    供其所開設之前揭金融機構帳戶資料時，應有幫助他人犯詐
    欺取財罪之不確定故意，堪可認定。
三、查前開真實姓名、年籍均不詳，自稱「黃先生」之成年男子
    所屬詐欺集團成員，基於意圖為自己不法所有之犯意聯絡，
    以上述之方式對被害人丙○○、乙○○、戊○○行騙，並致
    使被害人陷於錯誤，因而交付本人之財物，則該「黃先生」
    所屬詐欺集團成員所為，應係犯刑法第339 條第1 項之詐欺
    取財罪。被告提供其所開設前揭金融機構帳戶之存摺、金融
    卡（含密碼）予該自稱「黃先生」之人所屬詐欺集團成員，
    以為詐欺取財所用，係基於幫助他人詐欺取財之不確定故意
    ，且所為屬詐欺取財罪構成要件以外之行為，核其所為係犯
    刑法第30條第1 項前段、第339 條第1 項之幫助詐欺取財罪
    。被告幫助「黃先生」所屬詐欺集團成員犯詐欺取財罪，為
    幫助犯，應依刑法第30條第2 項之規定減輕其刑。被告以一
    幫助詐欺之行為，使得詐欺集團分別詐騙丙○○、乙○○、
    戊○○，為1 行為觸犯數罪名而侵害數法益之想像競合犯，
    應依刑法第55條前段規定，從一重（其中乙○○遭詐騙2998
    9 元數額較高，認幫助該次詐欺犯行情節較重）處斷。檢察
    官雖僅就被告提供銀行帳戶幫助詐欺集團詐騙戊○○犯行部
    分起訴，就被告提供銀行帳戶幫助詐欺集團詐騙丙○○、乙○○之犯行，則未及起訴，惟業經檢察官移送併辦，並於上
    訴書中陳明，本院認此部分與檢察官已起訴且經判決有罪部
    分，有裁判上一罪關係存在，依審判不可分原則，本院自得
    加以審理。
四、原審認被告犯罪事證明確，予以論罪科刑，固非無見。惟被
    告除有原判決所認定之犯行外，尚有檢察官移送併案審理之
    犯罪事實，兩者具有想像競合犯之裁判上一罪關係，已如前
    述。原審未及審酌被告併案部分之犯行，自有未洽，公訴人
    請求撤銷原審判決併予審判為有理由，本院應將原判決撤銷
    改判。爰審酌被告係智識成熟之成年人，對於詐騙集團收受
    他人帳戶以遂行詐騙目的之手法，應知之甚詳，竟提供他人
    帳戶予不法份子使用，非惟幫助詐騙集團遂行詐財目的，同
    時使其得以隱匿其真實身分，減少遭查獲之風險，愈使其肆
    無忌憚，加深犯罪之猖獗，並審酌被害人等匯款至前揭帳戶
    金額多寡，及被告犯後並未賠償被害人等因此所損失等一切
    情狀，量處如主文第2項所示之刑，並諭知易科罰金之折算
    標準。又被告本件犯罪之型態為幫助他人犯詐欺取財罪，因
    詐欺取財之正犯是否屬於共同正犯，與被告應成立之罪名、
    刑責均無涉，為免累贅，爰不於主文欄諭知被告幫助「共同
    」詐欺取財，均附此說明。
據上論斷，應依刑事訴訟法第455條之1第3項、第369條第1項前
段、第364條、第299條第1項前段，刑法第30條第1項前段、第2
項、第339條第1項、第55條前段、第41條第1項前段，刑法施行
法第1條之1第1項、第2項前段，判決如主文。
本案經檢察官甲○○到庭執行職務。
中    華    民    國    98    年    2     月    19    日
                  刑事第十庭    審判長法  官 李雅俐
                                      法  官 蔡美華
                                      法  官 柯雅惠
以上正本證明與原本無異。
如不服本判決應於收受判決後10日內向本院提出上訴書狀，並應
敘述具體理由；其未敘述上訴理由者，應於上訴期間屆滿後20日
內向本院補提理由書（均須按他造當事人之人數附繕本）「切勿
逕送上級法院」。
                                      書記官 陳靖騰
中    華    民    國    98    年    2     月    19    日
附錄本案論罪科刑法條全文
刑法第339條第1項：
意圖為自己或第三人不法之所有，以詐術使人將本人或第三人之
物交付者，處5年以下有期徒刑、拘役或科或併科1千元以下罰金
。


司法院資訊處製作；財團法人民間司法改革基金會備份。
